【裁判字號】    96,訴,1948
【裁判日期】    970226
【裁判案由】    侵權行為損害賠償
【裁判全文】
臺灣高雄地方法院民事判決              96年度訴字第1948號
原      告  丙○○
被      告  甲○○
            己○○
            乙○○
            戊○○
            丁○○
上五人共同  陳旻沂律師
訴訟代理人  陳建欽律師
上列當事人間因侵權行為損害賠償事件，原告於刑事訴訟程序提
起附帶民事訴訟，並經刑事庭裁定移送，本院於民國97年2 月12
日言詞辯論終結，判決如下︰
    主  文
被告應連帶給付原告新台幣貳拾萬元，及自民國九十五年十二月
十八日起至清償日止，按年息百分之五計算之利息。
被告乙○○、戊○○應連帶給付原告新臺幣壹拾萬元，及自民國
九十五年十二月十八日起至清償日止，按年息百分之五計算之利
息。
原告其餘之訴駁回。
訴訟費用由被告連帶負擔六分之一，餘由原告負擔。
本判決第一項得假執行。但被告如以新臺幣陸萬陸仟陸佰陸拾陸
元，為原告預供擔保，得免為假執行。
本判決第二項得假執行。但被告乙○○、戊○○如以新臺幣參萬
參仟參佰參拾參元，為原告預供擔保，得免為假執行。
原告其餘假執行之聲請駁回。
    事實及理由
一、按訴狀送達後，原告不得將原訴變更或追加他訴，但經被告
    同意者，不在此限，民事訴訟法第255 條第1 項第1 款定有
    明文。本件原告於起訴後將原應受判決事項之聲明：「被告
    應連帶給付原告新台幣（下同）1,800,000 元，及自起訴狀
    繕本送達被告翌日起至清償日止，按年息5 ％計算之利息。
    」，變更為：「(1)被告應連帶給付原告1,000,000 元，及自
    起訴狀繕本送達被告翌日起至清償日止，按年息5 ％計算之
    利息。(2)被告乙○○、戊○○應連帶給付原告800,000 元，
    及自起訴狀繕本送達被告翌日起至清償日止，按年息5 ％計
    算之利息。」，業經被告當庭表示同意（本院卷第93頁），
    核與上揭法條規定相符，依法自應予以准許，合先敘明。
二、原告主張：
  1.緣被告戊○○自94年3 月5 日起至同年月11日止，提供位於
    高雄縣美濃鎮○○路23號3 樓之住處作為賭博場所，並以日
    薪1,000 元之代價雇用被告丁○○於上開處所擔任賭場工作
    人員，負責替賭客購買香菸、檳榔等工作，而以撲克牌俗稱
    「梭哈」之玩法，供不特定之人賭博財物以牟利。嗣於94年
    3 月11日凌晨2 時許，被告己○○在上開賭場與原告一同賭
    博財物，被告己○○因賭輸錢先行離去，原告則持續在該處
    賭博，不久被告戊○○懷疑原告有作牌出老千詐賭，遂通知
    被告甲○○、乙○○。嗣被告甲○○、乙○○於同日凌晨3
    時許先後趕至賭場，被告戊○○、甲○○、乙○○乃謀議共
    同剝奪原告之行動自由，先由被告甲○○及綽號「文龍」之
    成年男子將原告強行押上車後，由被告乙○○持衣服將原告
    頭罩起來，並駕駛不詳車牌號碼之自用小客車，被告戊○○
    則挾住原告坐於該車後座，共同將原告強行押往高雄縣旗山
    鎮○○街9 之2 號之「藝堂刺字館」內解決詐賭糾紛而剝奪
    原告之行動自由，嗣抵達上開刺字館後，被告甲○○外出吃
    火鍋，被告戊○○、乙○○為防止原告逃跑，以腳鐐銬住原
    告雙腳，並以原告詐賭為由，被告戊○○、乙○○竟另行起
    意，共同基於傷害之犯意聯絡，由被告戊○○以拳頭，被告
    乙○○則持刺字館門旁之木棒毆打原告，致原告因而受有頭
    部外傷及身體多處挫傷、左髖骨骨折等傷害。嗣被告甲○○
    吃畢火鍋，經被告戊○○告知後，又與綽號「文龍」之成年
    男子到上開刺字館，持續共同剝奪原告之行動自由，另被告
    丁○○則以電話聯絡被告己○○，告知有關原告詐賭之事，
    被告丁○○、己○○遂於同日凌晨6 時許同至上開刺字館，
    共同基於剝奪原告行動自由之犯意聯絡，參與被告戊○○等
    人剝奪原告之行動自由，期間被告己○○、丁○○亦指摘原
    告詐賭之事，被告戊○○、甲○○等人並要求原告撥打電話
    找人處理詐賭事宜，嗣原告尋得友人傅新鈺前往該處商談詐
    賭之賠償事宜，迄至同日上午10時許，原告與被告甲○○等
    人就賠償金額仍無法達成共識，嗣因傅新鈺見原告已受傷，
    乃央求被告甲○○讓其先將原告帶回送醫救治，擇日再商談
    賠償事宜，被告甲○○等人始同意將原告釋放，原告始恢復
    行動自由，合計原告遭妨害自由期間約8 小時。
  2.原告因遭被告5 人為上開剝奪行動自由之犯行，及遭被告戊○○、乙○○為傷害犯行，致原告精神上、身體上均痛苦不
    堪，實難以平復，原告爰依侵權行為之法律關係，請求被告
    5 人就所為上揭剝奪行動自由犯行，應賠償原告精神慰藉金
    1,000,000 元，及被告戊○○、乙○○就所為上開傷害犯行
    應賠償原告精神慰藉金800,000 元。聲明：(1)被告應連帶給
    付原告1,000,000 元，及自起訴狀繕本送達被告翌日起至清
    償日止，按年息5 ％計算之利息。(2)被告戊○○、乙○○應
    連帶給付原告800,000 元，及自起訴狀繕本送達被告翌日起
    至清償日止，按年息5 ％計算之利息。(3)願供擔保請准宣告
    假執行。
三、被告則以：被告5 人均未對原告為上開剝奪行動自由之犯行
    ，被告戊○○、乙○○亦未對原告為傷害行為，是原告之請
    求並無理由。又原告請求之精神慰藉金額亦屬過高等語置辯
    ，並聲明：(1)原告之訴駁回。(2)如受不利判決，願供擔保請
    准宣告免為假執行。
四、原告主張被告5 人有對其為剝奪行動自由之犯行，被告戊○○、乙○○有對其為傷害犯行之事實，雖為被告所否認，惟
    查：
  1.被告5人共同對原告為剝奪行動自由犯行部分：
    原告主張其於94年3 月11日凌晨2 時許，至上開賭場與被告
    己○○一同賭博財物，因遭被告戊○○懷疑原告有作牌出老
    千詐賭，而遭被告戊○○、甲○○等人強行押上車，並強行
    押往上開刺字館內解決詐賭糾紛，而於抵達刺字館後，被告
    戊○○、乙○○為防止原告逃跑，遂以腳鐐銬住原告雙腳之
    事實，業據：
  (1)原告於本院95年度訴字第364 號強盜等案件（下稱刑事案件
    ）之警詢、偵訊及法院審理時證稱：伊於96年3 月11日大約
    凌晨2 點多，在上開賭場3 樓，由被告甲○○等人把伊從上
    開賭場帶走並強押上車，上車後1 名男子即用頭罩蓋住伊頭
    部，約5 、6 分鐘到另外一個地方後，就將伊頭罩掀開，用
    手銬、腳鐐把伊銬起來，要伊承認賭博出老千等語屬實（見
    刑事案件警卷第31、36、37、39至41頁、偵一卷第84至87頁
    、本院卷二第296 、297 頁）。
  (2)證人張介亮於刑事案件法院審理時證稱：事發當天伊在1 樓
    看到被告甲○○帶人從上開賭場外面進來直接走到賭場3 樓
    去，丙○○就跟著他們一起從伊面前走出去，那一群人裡面
    ，伊只認識綽號「石頭」（指被告甲○○）的人，伊不認識
    其他人，他們把丙○○帶走後的情形，伊就不清楚了等語（
    見刑事案件本院卷二第395 至399 、402 頁）。
  (3)被告戊○○於刑事案件94年4 月14日警詢中陳稱：94年3 月
    11日凌晨3 時許，伊發現丙○○出老千詐賭，就撥打行動電
    話給被告乙○○，請他找人過來賭場幫忙處理，過了10分鐘
    後，乙○○就夥同「石頭」及1 名不詳姓名之男子到達賭場
    ，乙○○及該男子將丙○○帶上車，載往上開「藝堂刺字館
    」，在刺字館裡只有伊和乙○○動手毆打丙○○，我們將丙○○控制在刺字館約2 個多小時，我們怕丙○○跑掉，就用
    腳鐐把他的腳銬住，但是沒有使用手銬把他的手銬住，當時
    在場的有伊、乙○○、己○○、「石頭」、丁○○，「石頭
    」在跟丙○○談如何處理詐賭糾紛，其他人都在旁邊等語（
    見刑事案件警卷第19至21頁），於刑事案件法院審理時則證
    述：伊發現丙○○玩牌怪怪的，伊當時很氣憤，打電話給甲○○，跟他說有人出老千，請他過來幫忙，甲○○凌晨3時
    過來，甲○○建議到別的地方去處理，先行離開，伊打電話
    給乙○○，乙○○過來，伊與乙○○、丙○○一起去刺字館
    ，到了刺字館，伊打電話給甲○○，甲○○1 個人過來，甲○○來刺字館與丙○○談處理詐賭的事情，快天亮時，己○○、丁○○一起過來，羅、黃2 人有指摘丙○○出老千等語
    （見刑事案件本院卷二第407 、408 頁）。
  (4)被告乙○○於刑事案件94年4 月14日警詢時陳稱：「小賴」
    （指被告戊○○）打電話給伊，說他的賭場內有人詐賭出老
    千，伊就開車前往戊○○的賭場，由伊出面以強烈的口氣向
    丙○○說有些事情要向他請教，要求丙○○與伊出去，並搭
    著他肩膀將他帶走，他上車後伊就拿車上的衣服將丙○○的
    頭罩起來，就直接把他載到「藝堂刺字館」，到達刺字館後
    ，伊和戊○○就毆打丙○○，伊為了要防止丙○○逃跑，就
    把丙○○銬上腳鐐，但沒有用手銬，伊毆打完後，就把腳鐐
    打開，戊○○留在刺字館內，大約一下子「石頭」也到達現
    場，「小賴」、「石頭」與丙○○留在刺字館內談判，伊就
    到車上去睡覺，後來要離開時，伊有看到被告己○○在場，
    但己○○是後來才到刺字館等語（見刑事案件警卷第26、27
    、28頁），於刑事案件本院審理時證述：係戊○○打電話給
    伊，說有人詐賭，叫伊過去看看，後由伊開車載丙○○、戊○○去刺字館，在刺字館伊有見到戊○○打丙○○，伊後來
    亦持刺字館門旁的木棒打丙○○，伊有對丙○○上腳鐐，伊
    打丙○○時，甲○○尚未到場等語（見刑事案件本院卷二第
    458 至471 頁）。
  (5)被告甲○○於刑事案件94年4 月14日偵訊時證稱：這件事情
    全部是因為賭博所引起，他們在美濃鎮賭場賭博，是被告戊○○打電話給伊，說捉到詐賭的人，請伊出面幫忙處理，伊
    就趕過去賭場等語（見刑事案件偵一卷第47、48頁），於刑
    事案件96年7 月12日法院審理時證稱：94年3 月11日凌晨，
    伊有去上開賭場，因為被告戊○○打電話告訴伊說賭場裡有
    人詐賭，他叫伊過去看看是否認識詐賭的人，伊和綽號「文
    龍」的男子一起過去，伊到該賭場3 樓時，看到丙○○、戊○○及很多賭客在場，因為那個房子是伊朋友的家，伊怕打
    擾到他們，伊就跟戊○○提議另外找地方談詐賭糾紛，伊就
    到旗山去吃火鍋，後來戊○○打電話給伊，叫伊到上開刺字
    館去，伊就跟「文龍」一起去刺字館，伊到刺字館時，看到
    丙○○臉上有受傷，坐在沙發上，伊在刺字館的期間，被告
    戊○○一開始就在，被告己○○、丁○○也在場，伊有與丙○○協商詐賭賠償事宜，丙○○就找傅新鈺來處理，傅新鈺
    來的時候天已經亮了，後來他們有說天亮了，大家也累了，
    有事情明天再處理，傅新鈺就把丙○○載走了等語（見刑事
    案件本院卷二第471 至476 頁）。
  (6)被告己○○於刑事案件94年4 月14日警詢時陳稱：丙○○於
    94 年3月11日凌晨2 時許，在上開賭場被強押上車時，伊沒
    有在現場，伊是於94年3 月11日上午6 時許，被告丁○○打
    電話通知伊說上開賭場有抓到詐賭的人，因為伊也是牌友之
    一，伊就過去刺字館瞭解情況，當時伊有問丙○○是如何詐
    賭，他說他是用指甲在牌子上做暗號，伊問完後約6 時30分
    就離開了等語（見刑事案件警卷第13、14頁），於刑事案件
    94 年5月6 日警詢時陳稱：大約是在94年3 月10日，伊去上
    開賭場賭「梭哈」，被告丁○○於94年3 月11日上午約5 時
    30 分 左右，打電話通知伊去「藝堂刺字館」，因為伊玩「
    梭哈」輸10幾萬元，丁○○說抓到出老千的人，要伊去刺字
    館看看，伊到刺字館時，伊有問丙○○如何出老千，並問他
    伊輸的錢他要如何處理，丙○○坐在沙發上等語（見刑事案
    件偵三卷第11、12頁），於刑事案件94年4 月14日偵訊時證
    稱：伊事後才去「藝堂刺字館」，伊去刺字館時有與丙○○
    對話，伊有問他如何詐賭等語（見刑事案件偵一卷第48頁）
    ，於刑事案件96年5 月17日法院審理時證稱：於96年3 月11
    日到上開賭場賭博，玩了20幾分鐘輸了16萬元就離開了，快
    天亮時，被告丁○○打電話給伊說上開賭場有人出老千，問
    伊是否要過去看看，伊就和丁○○約在旗山鎮的永和豆漿會
    合，他帶伊到「藝堂刺字館」去，伊到刺字館後有看到丙○○坐在沙發上，他看起來很疲倦，在刺字館裡還有被告甲○○、戊○○在場，丁○○是和伊一起去的，伊到刺字館後就
    直接質問丙○○，伊要戊○○負責處理，戊○○說他會和丙○○協商等語（見刑事案件本院卷二第412 至416 頁）。
  (7)被告丁○○於刑事案件94年5 月9 日警詢時陳稱：經營賭場
    為戊○○，有時伊在賭場內買東西，被告戊○○在94年3 月
    11 日 凌晨4 時左右，打電話告訴伊賭場有人出老千，通知
    伊去「藝堂刺字館」，當時有戊○○在場談論丙○○詐賭的
    事，丙○○身體有受傷，伊不知道何人毆打丙○○，因被告
    己○○有輸錢，伊有打電話告訴己○○賭場有人詐賭，請他
    過來瞭解，大約在同日上午6 時左右，伊就與己○○一起離
    開刺字館，伊不知道丙○○被控制多久等語（見刑事案件偵
    三卷第23、24、25頁），於刑事案件96年3 月29日法院審理
    時證稱：案發前大約晚上12點左右，丙○○等人在上開賭場
    賭博，伊在那裡看他賭博，之後被告戊○○叫伊去買檳榔，
    伊就離開了，約3 半個小時候，伊回到賭場時就有賭客告訴
    伊，丙○○在那裡詐賭，伊聽到其他賭客說要去「藝堂刺字
    館」看看，伊就自己一個人到刺字館去，伊到旗山時，就先
    打電話給被告己○○，因為己○○當天有在上開賭場賭博，
    伊打電話跟己○○說丙○○詐賭，伊和己○○就一起到刺字
    館去，伊有看到丙○○臉上有受傷，伊去時當時在場的有被
    告戊○○、甲○○、己○○，他們在刺字館裡問丙○○詐賭
    的事，伊在刺字館裡走進走出，伊不知道後來與丙○○如何
    協商，天剛亮時伊有約己○○一起離開等語（見刑事案件本
    院卷二第364 至367 頁）。
  (8)證人傅新鈺於刑事案件法院審理時證稱：是丙○○打電話給
    伊，說發生賭博糾紛，叫伊過去處理賭博糾紛的事情，丙○○跟伊說他有詐賭，伊就跟甲○○商量賠償的方式，那時已
    是早上，伊看到丙○○受傷，就跟甲○○講是否可以看伊面
    子讓伊先帶丙○○去就醫休息，甲○○同意伊帶洪先生回去
    等語（見刑事案件本院卷一第289 頁）。
    是依上揭原告、證人傅新鈺、張介亮及被告5 人於刑事案件
    之陳述內容，綜合觀之，足認被告戊○○、乙○○、甲○○
    等人因認原告有詐賭行為，遂共同謀議，由被告甲○○率領
    「文龍」之成年男子先將原告強行押上車，並由被告乙○○
    駕駛不詳車牌號碼之自用小客車，將原告強行押往「藝堂刺
    字館」內解決詐賭糾紛，而被告戊○○、乙○○為防止原告
    逃跑，遂以腳鐐銬住其雙腳，且另行起意共同毆打原告，致
    原告受有上揭傷害，且被告己○○、丁○○嗣後亦抵達上開
    刺字館等事實，應堪認定。又被告己○○及丁○○均係因原
    告涉嫌詐賭之事而至上開刺字館，渠等目睹原告受傷坐在沙
    發上，且現場尚有被告戊○○、甲○○等人在場，以控制原
    告之行動，衡情原告應係已遭人剝奪行動自由，卻仍在現場
    指摘原告詐賭之事並要求原告賠償，足見被告己○○及丁○○均係基於同一剝奪行動自由之目的及犯意，而在場參與被
    告戊○○、甲○○、乙○○剝奪原告行動自由之犯行，亦堪
    認定。是被告5 人確有上揭共同剝奪原告行動自由犯行之事
    實，應可認定。
  2.被告乙○○、戊○○共同對原告為傷害犯行部分：
    被告乙○○、戊○○有共同對原告為上揭傷害犯行之事實，
    業據被告乙○○、戊○○分別於刑事案件法院審理中坦承屬
    實（見刑事案件本院卷二第406 、410 、460 、462 、487
    頁），核與被告戊○○、乙○○於刑事案件警詢、法院審理
    時證述之情節相符（見刑事案件警卷第19、21、27頁、94年
    度偵字第13238 號卷（下稱偵三卷）第15、19頁、本院卷二
    第406 、410 、460 、462 、487 頁），並有原告之茂隆骨
    科醫院診斷證明書1 份在卷可稽（見刑事案件警卷第99頁）
    ，是被告乙○○、戊○○有對原告為傷害行為，致原告受有
    上揭傷害之事實，自堪認定。
  3.又被告5 人對原告為上開剝奪行動自由之犯行，被告乙○○
    、戊○○共同對原告為上揭傷害之犯行，經刑事庭調查結果
    ，亦認定被告甲○○、己○○、乙○○、戊○○、丁○○上
    揭行為均已觸犯刑法第302 條第1 項之剝奪行動自由罪，而
    分別判處有期徒刑6 月、3 月、5 月、5 月、3 月在案，被
    告乙○○、戊○○另觸犯刑法第277 條第1 項之傷害罪，各
    判處有期徒刑2 月在案，有本院95年度訴字第364 號刑事判
    決1 份在卷可憑，並經本院依職權調取該刑事案件全卷核閱
    屬實。綜上，原告主張被告5 人有對其為剝奪行動自由之犯
    行，被告戊○○、乙○○有對其為傷害犯行之事實，應可採
    信，被告抗辯渠等未對原告為上揭剝奪行動自由及傷害行為
    云云，不足為採。
五、按因故意或過失，不法侵害他人之權利者，負損害賠償責任
    ；數人共同不法侵害他人之權利者，連帶負損害賠償責任；
    不法侵害他人之身體、健康、名譽、自由、信用、隱私、貞
    操，或不法侵害其他人格法益而情節重大者，被害人雖非財
    產上之損害，亦得請求賠償相當之金額，民法第184 條第1
    項前段、185 條第1 項前段、195 條第1 項前段分別定有明
    文。本件被告等對原告為上開剝奪行動自由及傷害之犯行，
    已如上述，而原告之行動自由及身體均遭不法侵害，其精神
    上因而受有痛苦，應屬當然，是原告請求被告應負精神上損
    害賠償責任，依上開法條規定，自屬有據。
六、按以人格權遭遇侵害，受有精神上之痛苦，而請求慰藉金之
    賠償，其核給之標準，須斟酌雙方之身份、資力與加害程度
    及其他各種情形核定相當之數額。且所謂「相當」，應以實
    際加害情形與其名譽影響是否重大及被害人之身份、地位與
    加害人之經濟情況等關係定之（最高法院86年度台上字第35
    37號判決參照）。本院爰就原告得請求之精神慰藉金額，審
    酌如下：原告為國小畢業，目前從事賣檳榔工作，每月收入
    約2 至3 萬元，名下並無財產等情，業據原告陳述屬實，並
    有本院函調之原告稅務電子閘門財產所得調件明細表1 份在
    卷可憑，且為被告所不爭執，另被告甲○○係高職畢業，務
    農，名下財產有房屋1 筆、土地2 筆、汽車1 部，財產總額
    合計2,048,600 元；被告己○○係高職畢業，於95年度有薪
    資等所得合計74,000元，名下財產有土地3 筆，財產總額合
    計4,323,506 元；被告乙○○係國中畢業，收入不固定，名
    下並無財產；被告戊○○係國中畢業，目前待業中，名下財
    產有房屋1 筆、土地3 筆、汽車2 部，財產總額合計111,05
    2 元；被告丁○○係高職畢業，於94年度有薪資所得280,00
    0 元，名下並無財產等情，除據被告陳述屬實外，亦有本院
    函調之被告稅務電子閘門財產所得調件明細表5 份在卷可參
    。及本件被告等僅因原告有涉嫌詐賭，即任意剝奪原告行動
    自由，及毆打原告而為傷害犯行，且被告等於刑事案件法院
    審理中，對於渠等所為剝奪行動自由犯行仍飾詞否認，足認
    被告等並無悔改之意，對於犯罪被害人即原告亦無愧疚之意
    ，另原告係因至被告戊○○所開設賭場賭博，始發生本件糾
    紛，原告之行為亦有可議之處，及原告遭剝奪行動自由之期
    間、所受傷勢等一切情狀，認原告就其遭被告5 人剝奪行動
    自由部分，得請求之精神慰藉金以200,000 元為適當，就其
    遭被告戊○○、乙○○為傷害行為部分，得請求之精神慰藉
    金以100,000 元為適當，原告在此範圍內之請求，應予准許
    ，逾此範圍之請求，不應准許。
七、綜上所述，原告依據侵權行為之法律關係，請求被告5 人應
    連帶賠償精神慰藉金200,000 元，被告戊○○、乙○○連帶
    賠償精神慰藉金100,000 元，及均自起訴狀繕本送達翌日即
    95年12月18日起至清償日止，按年息5 ％計算之利息，為有
    理由，應予准許，其逾此範圍之請求，則無理由，應予駁回
    。
八、本判決主文第一、二項命被告給付之金額均未逾500,000 元
    ，依民事訴訟法第389 條第1 項第5 款之規定，應依職權宣
    告假執行，此部分雖經原告陳明願供擔保聲請宣告假執行，
    惟其聲請不過促請法院職權發動，本院無庸就其聲請為準駁
    之裁判，併此敘明。至於原告敗訴部分，其假執行之聲請，
    已失所依附，應予駁回。另被告聲明願供擔保請准宣告免為
    假執行，經核就原告勝訴部分與法律規定相符，爰酌定相當
    之擔保金額准許之。
九、據上論結，本件原告之訴為一部有理由、一部無理由，依民
    事訴訟法第79條、第85條第2 項、第389 條第1 項第5 款、
    第392 條第2 項，判決如主文。
中    華    民    國     97    年    2    月    26    日
                           民事鳳山分庭法  官 呂憲雄
正本證明係照原本作成。
如不服判決，應於送達後二十日內，向本院提出上訴狀並表明上
訴理由，如於判決送達前提起上訴者，應於判決送達後十日內補
提上訴理由書（須附繕本）。
中    華    民    國     97    年    2    月    26    日
                                       書記官  李文廣


司法院資訊處製作；財團法人民間司法改革基金會備份。
